【裁判字號】    92,台上,3725
【裁判日期】    920709
【裁判案由】    偽造文書
【裁判全文】
最高法院刑事判決                              九十二年度台上字第三七二五號
    上  訴  人  甲○○
右上訴人因偽造文書案件，不服台灣高等法院中華民國八十九年十二月十九日第二審
判決（八十九年度上訴字第三三五一號，起訴案號：台灣板橋地方法院檢察署八十五
年度偵字第一四二七八號），提起上訴，本院判決如左：
    主  文
上訴駁回。
    理  由
按刑事訴訟法第三百七十七條規定，上訴於第三審法院，非以判決違背法令為理由，
不得為之。是提起第三審上訴，應以原判決違背法令為理由，係屬法定要件。如果上
訴理由狀並未依據卷內訴訟資料，具體指摘原判決不適用何種法則或如何適用不當，
或所指摘原判決違法情事，顯與法律規定得為第三審上訴理由之違法情形，不相適合
時，均應認其上訴為違背法律上之程式，予以駁回。本件原判決維持第一審關於論處
上訴人甲○○以共同連續行使偽造私文書，足以生損害於公眾及他人罪，判處有期徒
刑壹年陸月之判決，駁回上訴人在第二審之上訴。係依憑被害人李炳福、高文港之指
訴，證人林信雄及林進輝證謂：上訴人將車號Ｆ三｜一二六一號小客車讓與林信雄，
林信雄再交付林進輝；同案被告林金蓮（經第一審判決無罪確定）證以：上訴人提及
欲買車，邀伊去試車，當時上訴人稱其姓劉，嗣並將車開走；證人即設於台北市○○
路三十五巷二之二號之中懋汽車股份有限公司（下稱中懋公司）職員張家福證陳：與
我接洽買車者即綽號「黑松」之上訴人，「高文港」之權狀係「黑松」所拿出；證人
即台灣第一信託投資股份有限公司士林分公司（下稱第一信託公司）職員陳昔足所證
：經由徵信單位發現「高文港」者難以聯絡各等語，卷附有偽造「高文港」名義之署
押、印文或指印之車號Ｆ三｜一二六一號小客車之附條件買賣契約影本、空白委託書
影本、空白讓渡書影本、切結書影本、偽造之「高文港」身分證影本、發票人為泉城
企業有限公司，付款人為蘆洲鄉農會之發票日為民國八十五年五月二十一日，面額分
別為新台幣（下同）三萬八千零五十六元、六十四萬六千九百五十二元，背面均有偽
造之「高文港」印文背書之支票影本二張、車主名義人為「高文港」之汽車新領牌照
登記書影本、車號Ｆ三｜一二六一號小客車之行車執照影本、台北市稅捐稽徵處八十
五年度全期使用牌照稅繳款書影本、八十五年度全汽車燃料使用費繳款書影本、台北
市監理處動產擔保交易登記書影本、偽造「高文港」名義之讓渡書影本、林信雄與林
信輝間之車輛買賣契約書、台北市大安區戶政事務所八十五年五月十七日北市安戶
字第一四０二二號函影本、第一信託公司汽車貸款申請書影本、本票影本、授權書、
「高文港」為連帶保證人之購車貸款契約影本等，並參酌上訴人直承與「高文港」共
同向李炳福買車並前往交車；共犯石三郎及陳漢豐供以：係綽號「黑松」之真實姓名
不詳者，找伊及陳漢豐出名當保證人，所有手續皆係「黑松」找車行辦各等語，嗣陳
漢豐於第一審法院並指證「黑松」者即為上訴人之情事等證據資料，而為論斷，已敘
述其所憑之證據及認定之理由。而以上訴人否認有偽造文書之犯行及所為辯解，為飾
卸之詞，並無足取，在理由內依憑調查所得證據詳加指駁；並說明：（一）證人張家
福嗣於第一審法院審理時雖改稱：「誰與我接洽的，電話中我聽不出來，權狀我進去
時已放在桌上……高文港是最後冒出來，我記得有權狀，但不是高文港的，因為對我
來說石三郎、甲○○、陳漢豐、張聰民就是他們，都是在一起」云云，然證人張家福
於第一審法院作證時，距事發時，已有三年，自應以證人張家福於最初之證言為可採
。又共犯陳漢豐於第一審法院調查時變更前詞改稱：「是石三郎要買車，說他徵信有
問題，要用我名義買，房保，石三郎說翻報紙找，甲○○只是陪我們去，高文港是甲
○○幫我們打電話找的，車子是我要用」云云，惟與其及共犯石三郎於前案之供述不
符，不足採為有利上訴人之認定。（二）偽稱「高文港」之人應不知情之陳昔足之要
求，偽簽「高文港」為共同發票人及本票填載授權書部分，因上訴人並未在場，為證
人陳昔足證述在卷，亦查無證據足證上訴人就此偽造有價證券部分，與「高文港」之
間，有犯意聯絡之理由。從形式上觀察，原判決並無違背法令之情形存在。又查：（
一）證據之取捨與事實之認定，為事實審法院之職權，倘其採證認事並不違背證據法
則，即不得任意指為違法。原判決已說明其就案內所有證據，本於調查所得心證，分
別定其取捨，而憑以認定被害人李炳福確將車號Ｆ三｜一二六一號小客車交付予前來
取車之上訴人、自稱「高文港」之人、不詳真實姓名之男子及林金蓮等四人，至林金
蓮雖為共同取車者，惟其並未參與本件犯行之依據及理由，上訴意旨，不依卷內資料
具體指摘原判決認定其為共同正犯如何違背法令，徒執己見，指被害人李炳福於八十
五年四月十九日在台北市調處時供述於八十五年四月六日在伊公司將車號Ｆ三｜一二
六一號小客車交付「高文港」者，且「共同交車者」之林金蓮既受判決無罪，上訴人
同為「共同交車者」，何以被認定有罪，原判決之認定有與卷證不合及理由不備之違
誤等語，係就原審取捨證據之職權行使漫事爭辯，並為單純事實上之爭執，並非正當
之第三審上訴理由。（二）原判決既認依憑上開證據，上訴人應負之罪責，已臻明確
，則對上訴人究係將車號Ｆ三｜一二六一號小客車出質或讓渡林信雄，未再傳訊林信
雄及林進輝為無益之調查，並無違誤可言，再證人張家福於車號Ｆ二｜六四五０號小
客車分期付款之第一期即八十五年三月二十九日到期未繳後，何以仍於同年四月上旬
為上訴人辦理第一信託公司之購車貸款，原審未向張家福究明，均與全案情節及上訴
人應負之刑責不生影響，亦與法律規定應於審判期日調查之證據而未予調查之違法情
形，不相適合，不得任意指摘資為第三審上訴之正當理由。其就行使偽造私文書部分
之上訴，違背法律上之程式，應予駁回。又本件上訴人所犯刑法第二百十六條、第二
百十四條、第二百十二條之行使使公務員登載不實公文書罪及行使偽造特種文書罪、
同法第三百三十九條詐欺罪及違反動產擔保交易法第三十八條之動產擔保交易之債務
人意圖不法之利益，將標的物處分，致生損害於債權人罪部分，依刑事訴訟法第三百
七十六條第一、四款之規定，屬不得上訴於第三審之案件，雖本件其牽連之刑法第二
百十六條、二百十條之行使偽造私文書罪，得提起第三審上訴，詐欺、行使使公務員
登載不實公文書罪、行使偽造特種文書及違反動產擔保交易法第三十八條部分依法得
併予提起上訴，但以該行使偽造文書部分之上訴合法為前提，茲該部分之上訴既不合
法，應從程序上予以駁回，有如前述，自不生因牽連犯罪之上訴不可分問題，對於該
輕罪之詐欺罪、行使使公務員登載不實公文書罪、行使偽造特種文書罪及違反動產擔
保交易法第三十八條部分之上訴，亦為法所不許，應併予駁回。
據上論結，應依刑事訴訟法第三百九十五條前段，判決如主文。
中      華      民      國    九十二    年      七      月      九      日
                              最高法院刑事第十庭
                                  審判長法官  林  增  福
                                        法官  邵  燕  玲
                                        法官  吳  昆  仁
                                        法官  陳  世  雄
                                        法官  惠  光  霞
      右正本證明與原本無異
                                              書  記  官
中      華      民      國    九十二    年      七      月     十五     日


司法院資訊處製作；財團法人民間司法改革基金會備份。
